【裁判字號】    92,台上,2112
【裁判日期】    920417
【裁判案由】    違反槍砲彈藥刀械管制條例
【裁判全文】
最高法院刑事判決                              九十二年度台上字第二一一二號
    上訴人  丙○○
            甲○○
            乙○○
右上訴人等因違反槍砲彈藥刀械管制條例案件，不服台灣高等法院高雄分院中華民國
九十二年二月十二日第二審判決（九十一年度上訴字第一九０五號，起訴案號：台灣
高雄地方法院檢察署八十九年度偵字第一七八八八號、九十年度偵字第二四０九號）
，提起上訴，本院判決如左：
    主  文
原判決關於丙○○寄藏手槍及甲○○、乙○○部分均撤銷，發回台灣高等法院高雄分
院。
其他上訴駁回。
    理  由
一發回部分：
本件原判決認定上訴人丙○○於民國八十五年初某日，在高雄縣梓官鄉○○村○○路
一０四巷十四號住處，受友人曾孟偉（已死亡）之委託，受寄託代為保管具有殺傷力
之西班牙ＳＴＡＲ廠口徑９ＭＭ制式半自動手槍一枝，具殺傷力之口徑９ＭＭ子彈五
顆，並將之藏置於其住處內，未經許可而寄藏手槍及子彈。嗣於八十九年八月十日二
時許，上訴人甲○○與杜業煌（綽號明春）有新台幣（下同）三十六萬元之債務糾紛
，雙方在高雄市○○○路金帝大舞廳相遇，即前往高雄市○○區○○路與十全路口洛
水軒茶坊商討債務。協談中，甲○○假藉聯絡其妻即上訴人乙○○帶錢前往，二人乃
基於教唆犯意，於電話中暗示乙○○帶同丙○○持前開手槍、子彈，與友人綽號「阿
賢」之不詳姓名成年人及徐家玉等人趕往。甲○○見乙○○等人到來，態度突轉強硬
，並持手中茶杯丟擊杜業煌，隨與該阿賢、徐家玉等人共同毆打杜業煌（傷害部分未
據告訴），場面乃趨混亂。丙○○見狀，為控制場面且警告杜業煌與偕同前往之友人
，竟另行起意，掏出槍枝朝店內天花板鳴槍一發，以加害生命之事恐嚇杜某，致杜業
煌心生畏懼。與杜業煌同往該茶坊之友人郭昆和、楊光棚適在左近，即上前欲搶取該
槍枝，丙○○恐槍枝被奪，竟再對地面射擊一發。嗣見警據報趕赴現場，即各自逃逸
，為警在現場扣得彈殼乙枚及子彈一顆，丙○○並於當日十五時三十分許，攜帶前開
手槍及子彈二顆前往警局投案等情。因而撤銷第一審關於此部分之判決，改判仍論處
丙○○未經許可，寄藏手槍罪刑；甲○○、乙○○教唆未經許可，持有手槍罪刑，固
非無見。
惟查：(一)按科刑之判決書，對於犯罪事實必須詳加認定，而後於理由內敘明其認定犯
罪事實所憑之證據，及其認定之理由，方足以資論罪科刑。原判決認定甲○○假藉聯
絡其妻乙○○帶錢前往，二人乃基於教唆犯意，於電話中暗示乙○○帶同丙○○持前
開手槍、子彈，與友人綽號「阿賢」之不詳姓名成年人及徐家玉等人趕往等情。雖於
理由欄內引用丙○○、乙○○於第一審調查之供述為論罪之依據之一。但丙○○及乙
○○二人前揭供述皆未提到甲○○有於電話中暗示乙○○教唆丙○○攜槍、彈前往之
事實。而原判決理由欄另引用被害人杜業煌、證人郭昆和、楊光棚二人之證述，而認
「衡情被告乙○○苟非經被告甲○○暗示，邀集阿賢、徐家玉及其他人手持槍到場，
何會發生鬥毆及開槍事件，其有教唆犯罪犯意明甚。」（見原判決第五頁四、五行）
，似以推測之方法，而認定甲○○、乙○○有教唆犯意。原判決復未敘明認定此部分
事實所憑之證據及其認定之理由，自有判決不備理由之違法。(二)杜業煌、郭昆和於警
詢時供稱乙○○與「阿賢」、徐家玉二人前來（見警卷第六、十六頁），證人楊光棚
證稱：甲○○太太（即乙○○）和二名不認識之男子進來（見警卷第二十二頁）；乙
○○於警詢時亦供稱：伊在金帝舞廳接到甲○○電話，叫伊拿十萬元到洛水軒茶坊，
遂叫一名男子「阿賢」，一起攔計程車到洛水軒茶坊，在門口遇到徐家玉，三人一同
進入洛水軒茶坊（見警卷第二十四頁）。所供如果均可採取，乙○○接到甲○○電話
後，係與「阿賢」及徐家玉共三人趕到現場。原判決卻認定甲○○於電話中暗示乙○
○帶同丙○○持前開手槍、子彈，與友人綽號「阿賢」之不詳姓名成年人及徐家玉等
人趕往等情，與前揭證據資料不相符合。又丙○○於警詢及偵查中均供稱：不是甲○
○叫伊前往洛水軒茶坊等語（見警卷第二頁，偵查卷第六頁背面）；證人楊光棚於第
一審調查時證稱：「（當天開槍的人是否庭上丙○○？）體格差不多，我不知道對方
的名字，臉部我也沒有看清楚」、「（去搶槍時，距離應是很近？）是郭昆和先去搶
，我不知道開槍的人的綽號，搶槍時我也沒有看到臉」、「（警詢筆錄如何述敘？）
我不敢確定當天持槍的人是否為庭上之丙○○」（見第一審卷第一八六頁）；杜業煌
亦證稱：「（當天在洛水軒茶坊拿槍指著你的人是誰？）時間久了，我不太有印象，
我也不知道是否為庭上丙○○，我當天沒有看到臉」、「（與丙○○是否為同一人？
）不太有印象，當時很多人打我我看不清楚到底是誰持槍」（同上卷第一八七頁）；
郭昆和於第一審調查時亦證稱：「（庭上被告（指丙○○）是否為當天開槍的人？）
當時看到的男子是瘦瘦的」、「（案發當天你有去搶槍，是否為你旁邊男子？）因為
當時場面很混亂，有很多人拿杯子敲我頭部，我無法確定是否為我庭上的被告」、「
（無法確定是說目前在法庭無法確定還是案發當場無法確定？）在案發當場就無法確
定，開槍的人瘦瘦的，高度差不多，體格沒有這麼壯」、「（為何警詢筆錄指認是被
告開槍）？因為他當時瘦瘦的，頭髮比較長，當時做筆錄時我頭暈暈，對方也有交人
出來，丙○○也有交槍自首，我就指認是他，實際上我無法確認是否為丙○○所開的
槍」（見第一審卷第二０三、二０四頁）。三人所供如果均可採取，持槍者是否為丙
○○並非無疑。此均為對上訴人等有利之證據，原判決不予採取，並未敘明證據取捨
之理由，自有判決不備理由之違誤。上訴意旨均執以指摘原判決此部分為不當，非無
理由，應認有發回更審之原因。
二駁回部分：
按刑事訴訟法第三百七十六條所列各罪之案件，經第二審判決者，不得上訴於第三審
法院，法有明文。本件上訴人丙○○因恐嚇危害安全案件，原審係依刑法第三百零五
條論處罪刑，核屬刑事訴訟法第三百七十六條第一款之案件，依首開說明，既經第二
審判決，自不得上訴於第三審法院，上訴人竟復提起上訴，顯為法所不許，應予駁回
。
據上論結，應依刑事訴訟法第三百九十七條、第四百零一條、第三百九十五條前段，
判決如主文。
中      華      民      國    九十二    年      四      月     十七     日
                              最高法院刑事第六庭
                                  審判長法官  吳  雄  銘
                                        法官  池  啟  明
                                        法官  石  木  欽
                                        法官  郭  毓  洲
                                        法官  吳  三  龍
      右正本證明與原本無異
                                              書  記  官
中      華      民      國    九十二    年      四      月    二十一    日


司法院資訊處製作；財團法人民間司法改革基金會備份。
